【裁判字號】    89,訴,121
【裁判日期】    890814
【裁判案由】    強盜等
【裁判全文】
臺灣宜蘭地方法院刑事判決                          八十九年度訴字第一二一號
    公  訴  人  臺灣宜蘭地方法院檢察署檢察官
    被      告  丁○○
    選任辯護人  柯士斌
                黃憲男
右列被告因強盜等案件，經檢察官提起公訴（八十九年度偵字第一三六三號），本院
判決如左：
    主  文
丁○○意圖為自己不法所有，以強暴致使不能抗拒而取他人之物，累犯，處有期徒刑
捌年。
    事  實
一、丁○○前於民國八十五年間，因違反麻醉藥品管理條例案件，經臺灣高等法院判
    處有期徒刑八月確定，甫於八十六年九月十四日執行完畢，猶不知悔改，意圖為
    自己不法之所有，於八十九年五月十五日十四時五十分許，穿著黑底花格子長袖
    襯衫及米白色長褲，騎乘機車前往宜蘭縣頭城鎮○○路四十三號丙○○住宅，趁
    該處大門未鎖而無故侵入（無故侵入住宅部分未據告訴），潛入該住處廚房拿取
    丙○○所有之水果刀一把置於長褲後口袋後，敲擊丙○○臥室房門，待丙○○打
    開房門察看，先佯稱要找某人，丙○○自皮包取出身分證供丁○○檢視表示此處
    無此人，丁○○即取出前述水果刀抵住丙○○脖子上，致使丙○○不能抗拒，而
    強行取得丙○○所有之皮包一只（內有身分證、駕照、健保卡、提款卡及新台幣
    二千多元）及脖子上懸掛之金項鍊一條，順手將水果刀置回該處廚房後，隨即騎
    乘停放在門外之機車逃逸。嗣於八十九年五月十六日十二時許，在宜蘭縣礁溪鄉
    ○○路，為警循線拘提查獲，並經丁○○偕同警方至其住處搜得作案時所穿之前
    揭衣褲。
二、案經宜蘭縣警察局礁溪分局報由臺灣宜蘭地方法院檢察署檢察官偵查起訴。
    理  由
壹、有罪部分
一、訊據被告丁○○於本院審理時固不否認於右揭時地穿著前揭衣褲侵入被害人丙○○住宅而搶得被害人所有皮包之情事，惟矢口否認涉有盜匪之犯行，辯稱：我拿
    刀子用來插入喇叭鎖要開門時，剛好那小姐要出來，我立刻把刀子放在褲後口袋
    ，刀子放後面都沒有拿出來，她拿皮包內身分證給我看，我就把皮包搶走，搶脖
    子上項鍊時因緊張而致掉落在地，沒有搶走云云。經查：右揭犯罪事實，業據被
    害人丙○○到庭指訴：當時我與我兒子在睡午覺，他敲臥室門，我以為我先生回
    來，開門察看，他說要找一位姓蘇的人，我後來看到他後口袋有水果刀，他將水
    果刀取出押在我脖子上，出言恐嚇，又伸手把我的皮包及脖子上的金項鍊搶走，
    後來就從後門騎機車逃逸等語（見本院八十九年六月七日訊問筆錄）；核與被害
    人於警訊指訴：他進到我臥室敲門，我就看到一個陌生男子，他稱要找某人，我
    回答不認識，並拿我的身分證給他看，他見我皮包內有錢就搶走我的皮包並搶走
    我脖子上的金項鍊，後由左側後門逃逸，我有看到他褲子右後口袋有一把類似水
    果刀的刀子；他先搶劫我皮包內財物後，見我身上有金項鍊後就拿出預藏水果刀
    ，出言恐嚇，強行將我身上金項鍊搶走後由後門左側逃逸等語（見偵查卷第十五
    頁背面、第十七頁背面及第二十一頁）大致相符，並經證人即被害人鄰居李林彩
    證述：於八十九年五月十五日十四時三十分左右，當時我和我兒子在門口，有一
    個人（經指認為被告丁○○）來向我詢問說要找人，我告訴他沒有這個人，他就
    離去，約十五時許，我隔壁鄰居丙○○說有一男子侵入他家搶走皮包及金項鍊，
    她描述的特徵與我看到的是同一人（見偵查卷第二十五頁背面），證人即竹安加
    油站主任陳裕祥證述：我發現時常到竹安加油站加油之丁○○是十四時三十分許
    從加油站旁巷口匆忙騎機車往大福方向離去，當時他穿黑底花色襯衫（見偵查卷
    第二十七頁背面），證人即查獲警員甲○○到庭證述：當時被害人打電話報警，
    我們去現場，給被害人看有前科者照片，經其指認後，並向鄰近的竹安加油站人
    員查訪，通知被告到案，被告當場承認犯行，後來他自己供稱水果刀是被害人家
    中拿的，我們到他家中查獲犯案時所穿衣褲（見本院八十九年六月二十一日訊問
    筆錄），復經證人尤雅玲陳稱：八十九年五月十五日十四時五十分，發現常客丁○○騎機車從竹安加油站巷口急駛出來等語，此有宜蘭縣警察局礁溪分局刑事組
    現場查訪記錄表乙份在卷可稽，復有執行逕行搜索結果報告書、搜索扣押證明筆
    錄、臺灣宜蘭地方法院檢察署拘票、載有水果刀一把之贓物認領保官單及警製現
    場圖乙份附卷可參，又有被告犯案時所穿之黑底花格子長袖襯衫及米白色長褲各
    乙件扣案可資佐證（八十九年度保管字第六二五號）。至被告辯稱未拿出水果刀
    抵住被害人脖子出言恐嚇、金項鍊掉落在地沒有拿走云云，惟查：被告於偵訊、
  檢察官聲請羈押之本院訊問及本院八十九年五月十九日訊問時均自承有拿走金項
    鍊一條，核與其警訊時陳稱有搶得金項鍊一條之自白相符，嗣後於本院八十九年
    六月二十一日訊問時辯稱沒有拿金項鍊，於本院八十九年七月十二日訊問時又稱
    當時金項鍊一時緊張掉落在地，陳述互有歧異；其於本院八十九年五月十九日訊
    問時陳稱：我拿刀只是擔心有人進來，我要拿刀刺自己，我害怕被抓，想要自殺
    算了等語，於本院八十九年六月七日訊問時又完全否認做過本案，稱警訊、偵訊
    及本院前次訊問所言均不實在等語，所辯拿刀自殺云云，顯與社會常情相違，殊
    難採信，而於嗣後本院調查、審理時又坦承部分犯行，其辯詞不斷反覆，互為矛
    盾，所辯顯屬事後卸責之詞，不足採信。本件事證明確，被告犯行堪以認定。
二、核被告所為，係犯懲治盜匪條例第五條第一項第一款之罪。公訴意旨漏未斟酌此
    點，而認被告係犯刑法第三百三十條第一項之罪，尚有未洽，惟其基本事實同一
    ，本院自應予以審理，並變更其起訴法條。被告前於八十五年間，因違反麻醉藥
    品管理條例案件，經臺灣高等法院判處有期徒刑八月確定，甫於八十六年九月十
    四日執行完畢，此有臺灣高等法院檢察署刑案紀錄簡覆表在卷可按，其於五年內
    再犯本件有期徒刑以上之罪，為累犯，應依刑法第四十七條之規定加重其刑（法
    定本刑中無期徒刑部分，依法不得加重）。爰審酌被告之品行、恣意侵入他人住
    宅持被害人所有之水果刀犯案之犯罪手段、對被害人居家安全所生之危害、犯後
    一再飾詞狡辯、坦承部分犯行及犯罪後態度等一切情狀，量處如主文所示之刑。
    被告盜匪所得之皮包一只（內有身分證、駕照、健保卡、提款卡及新台幣二千多
    元）及金項鍊一條，其於警訊供認二千多元現金已供償還債務，皮包及身分證、
    駕照、健保卡、提款卡等全部丟入大福村河流內，金項鍊搶得後掉落在竹安路等
    語，均已費失，爰不依懲治盜匪條例第七條第一項諭知發還被害人。又被告犯案
    時所穿之衣褲，雖屬被告所有，惟屬被告日常生活所必須之物，尚非供其犯罪所
    用之物，爰不另予宣告沒收，附此敘明。另公訴人雖具體求處有期徒刑七年，惟
    被告涉犯懲治盜匪條例第五條第一項第一款之罪，其最低本刑為七年以上有期徒
    刑，被告為累犯，加重其刑後，審酌被告犯罪情節，本院依法量處如主文所示之
    刑，公訴人之求刑於法未合，併此敘明。
貳、強盜被害人乙○○○部分
一、公訴意旨另以被告於八十九年四月九日上午五時許，在宜蘭縣礁溪鄉○○路七七
    之六號乙○○○住處，持一把類似水果刀客觀上具有危險性之凶器，抵住乙○○○之腹部，並謂：「不要亂動，把錢拿出來」等語，致使乙○○○不能抗拒，因
    乙○○○稱沒有錢而未遂，因認被告涉有刑法第三百三十條第一項、第二項之罪
    嫌等語。
二、按犯罪事實，應依證據認定之，無證據不得推定其犯罪事實。又不能證明被告犯
    罪者，應諭知無罪之判決，刑事訴訟法第一百五十四條、第三百零一條第一項分
    別定有明文。又按告訴人之告訴，係以使被告受刑事訴追為目的，是其陳述是否
    與事實相符，仍應調查其他證據以資審認。最高法院五十二年台上字第一三００
    號判例著有明文。本件公訴人認被告涉有右揭犯罪，無非以被害人乙○○○之指
    訴為其主要論據。訊據被告堅決否認涉有本次犯行，辯稱：我根本沒看過乙○○○，也沒有去他家犯案過等語，經查被告所涉本件犯行，除被害人乙○○○之指
    訴外，公訴人並無提出其他證據可供認定，揆諸上述最高法院五十二年台上字第
    一三００號判例意旨，自不能僅憑被害人之指訴而逕認被告涉有本件犯行，此外
    復查無其他積極足以認定被告確有公訴人所指之本件犯行，不能證明被告本件犯
    罪，惟公訴意旨認此部分與前揭論罪科刑之盜匪罪間有連續犯之裁判上一罪關係
    ，爰不另為無罪之諭知。
參、無故侵入住宅部分
一、公訴意旨另以被告無故侵入被害人丙○○、乙○○○住宅而犯強盜案等語，因認
    被告另涉有刑法第三百零六條之罪嫌。
二、按告訴乃論之罪，未經告訴者，應諭知不受理之判決。刑事訴訟法第三百零三條
    第一款定有明文。又按刑法第三百零六條之罪，需告訴乃論，亦為刑法第三百零
    八條第一項所明文。經遍查偵查卷宗全卷，被害人丙○○、乙○○○均未就被告
    涉犯無故侵入住宅罪提起告訴，是被告涉犯無故侵入住宅部分，未據被害人即告
    訴人告訴，依上述說明，本應諭知不受理判決，惟公訴意旨認此部分與被告前揭
    論罪科刑之盜匪罪間有牽連犯之裁判上一罪關係，爰不另為不受理判決之諭知。
據上論斷，應依刑事訴訟法第二百九十九條第一項前段、第三百條，懲治盜匪條例第
五條第一項第一款、刑法第十一條前段、第四十七條，判決如主文。
本案經檢察官林吉泉到庭執行職務
中      華      民      國    八十九    年      八      月      十四    日
    臺灣宜蘭地方法院刑事第二庭
                                      審 判 長  黃  永  勝
                                      陪席法官  蔡  仁  昭
                                      受命法官  林  俊  廷
右正本證明與原本無異。
如不服本判決，應於判決送達後十日內，向本院提出上訴狀。（應附繕本）
                                      書 記 官  陳  憲  文
中      華      民      國    八十九    年      八      月      十七    日
附錄法條
懲治盜匪條例第五條
有左列行為之一者，處無期徒刑或七年以上有期徒刑：
一、意圖為自己或第三人不法所有，以強暴、脅迫、藥劑、催眠術或他法，致使不能
    抗拒，而取他人之物或使其交付者。
二、發掘墳墓而盜取殮物者。
三、藏匿或包庇盜匪者。
前項第一款之未遂犯罰之。
預備犯第一項第一款之罪者，處一年以下有期徒刑。


司法院資訊處製作；財團法人民間司法改革基金會備份。
